【裁判字號】    91,易,100
【裁判日期】    920320
【裁判案由】    竊盜
【裁判全文】
臺灣花蓮地方法院刑事判決                          九十一年度易字第一號
    公  訴  人  臺灣花蓮地方法院檢察署檢察官
    被      告  庚○○
右列被告因竊盜案件，經檢察官提起公訴（九十一年度偵字第四六四號）及移
（九十一年度偵字第二０三一號），本院判決如左：
    主  文
庚○○連續竊盜，處有期徒刑肆月，如易科罰金，以參佰元折算壹日。
    事  實
一、庚○○基於意圖為自己不法所有之概括犯意：
（一）先於民國九十年十一月六日上午某時，在花蓮縣花蓮市○○○街路口，徒手竊
      取乙○○所有、車號ＤＥＹ－七五二號輕型機車，得手後供己作為代步工具用
      ，嗣於九十一年一月十五日晚間十時五十分許，為警於花蓮縣秀林鄉○○村○
      道台九線第一百六十三公里處查獲，而悉上情。
（二）復承前概括犯意，於九十一年一月十三日晚間九時許，在花蓮縣花蓮市○○○
      街二號前，徒手竊取丙○○所有、車號ＩＺ－二０六０號小貨車，得手後供己
      使用，嗣於同年三月二日下午三時許，因該車無法發動而將之寄放於己○○所
      有、位於花蓮縣吉安鄉○○○街六百零二號旁之廢棄物解體場，迄於同年三月
      七日下午二時許，始為警循線查獲。
二、案經花蓮縣警察局新城分局、花蓮縣警察局花蓮分局報請臺灣花蓮地方法院檢察
    署檢察官偵查起訴及移送併辦。
    理  由
一、訊據被告庚○○固不否認其自九十年十一月初起，即騎乘車號ＤＥＹ－七五二號
    機車，作為上下班之代步工具，惟矢口否認有何竊取上開機車及小貨車之犯行，
    被告就前開事實（一）部分辯稱：伊於九十年六、七月的時候，在癸○○位於花
    蓮縣秀林鄉和平村之餐廳工作，當時該餐廳還在蓋，伊友人丁○○是搭建餐廳的
    臨時工。餐廳約於九十年十一月左右開幕，開幕前一個禮拜，丁○○讓伊看上開
    失竊機車，說該機車是戊○○借他的，且說如果伊能將這台機車修好，就把它給
    伊用，一開始丁○○有將機車的鑰匙給伊，但是後來可能是因為鑰匙使用過久，
    沒有辦法固定在鑰匙孔，所以在騎車的時候掉了，伊才把鑰匙孔拆掉，改用很長
的螺絲來發動云云；被告就犯罪事實（二）部分辯稱：伊與己○○是舊識，因己○○開設廢棄物解體場，問伊是否有看到廢棄車輛，伊就告訴己○○在花蓮縣和
    平村之大濁水橋下，有一輛放很久的車子，但不確定是否是廢棄車，有可能是贓
    車。迄九十一年二月底或三月初的某日傍晚，伊帶己○○與他的兩名工人甲○○
    、子○○去看，己○○當時有開他的工作車過去，後來他們就用工作車把車子吊
    走，之後伊就自己回家了。約一個禮拜後，車主在己○○的廢棄物解體場內找到
    車子而報警，己○○就透過癸○○聯繫，要伊出來扛這件事，癸○○也要伊幫己○○這個忙，故伊在警局所做的第一份筆錄是不實在的，後來伊不想再幫己○○
    扛這件事，所以才說出實情，事後伊也有和友人壬○○一起去找己○○，詢問究
    竟打算怎麼辦云云。惟查：
（一）乙○○所有、車號ＤＥＹ－七五二號輕型機車，係於九十年十一月六日上午失
      竊，並經被害人乙○○於同年十一月十二日報案；丙○○所有、車號ＩＺ－二
      ０六０號小貨車，係於九十一年一月十三日失竊，並經被害人於同年一月十四
      日報案，此有花蓮縣警察局車輛協尋電腦輸入單及報案筆錄各二份、現場圖乙
      份、竊盜案件現場勘查紀錄表乙份、照片二十幀在卷可稽（見本院卷第一百六
      十一至第一百六十三頁、第三百十四至第三百二十頁），合先敘明。
（二）茲就前開事實（一）部分論述之：
  １、經核閱被告自警訊、偵查迄本院中歷次所辯，被告先於花蓮縣警察局新城分局
      和平派出所供稱：伊以前沒騎過該機車，係於被查獲當天晚間十時三十分許第
      一次開始騎乘，該部機車平常應該是餐廳裡面的人在用的，伊不太熟悉餐廳裡
      面的人，該機車應該是餐廳裡的人誰有需要誰就可以拿去用云云（見警卷第五
      頁、第六頁），於花蓮縣警察局新城分局供稱：伊於九十一年一月初看見該機
      車停放於餐廳大門廣場南側，無人騎用，伊以為沒人要了，且該機車鑰匙孔內
      插著鐵絲恰好可開啟電門啟動，才一時起貪念，竊取該車預備作為自己代步之
      用云云（見警卷第八頁）；嗣於偵查中先辯稱：前開機車是餐廳未開幕前，一
      位員工叫「連連」（即丁○○）拿去放的，伊認識「連連」很久了，約在九十
      年十一月十六日以前就看到他騎該機車，該機車電門上只有插一根鐵絲，伊於
      為警查獲當天晚間十時三十分，才在餐廳廣場牽該車，伊騎車時，沒有問過車
      主要不要借伊用，伊先前有向「連連」借過車云云（見偵卷第五頁反面、第六
      頁），後辯稱：當初伊要使用該機車時，有經過丁○○之同意云云（見偵卷第
      三十二頁）；迄於本院中，則為首開之辯解。則從被告歷次辯解均歧異甚多，
      且若被告使用前開機車之原因確係基於如在本院所辯情況，則被告焉會不於訊
      問之始即做此對己有利之答辯以觀，被告於本院所辯是否為事後始編之脫免卸
      責之詞，已非無疑。被告雖嗣於本院提示其於花蓮縣警察局新城分局所言時辯
      稱：作筆錄當時，警察不相信伊說的話，所以伊要警察自己作筆錄，實際上伊
      並沒有說有起貪念云云（見本院卷第二百二十八頁），惟觀以被告猶於該份筆
      錄後簽名，並無拒簽情事，且互核被告其餘數次所辯，猶大相歧異，故仍無礙
      本院對其所做辯解真實性存疑之認定。
  ２、再本院為調查被告所辯之真偽，故訊問被告有關丁○○於借車時，是否一併將
      行照交付之問題，被告先答稱：丁○○在九十一年四月初有拿行照給伊，現在
      放在家裡，伊沒有看行照的所有權人為何，丁○○有說車主大概是誰，但他說
      的很複雜，故伊無法正確的知悉這台車是誰的云云（見本院卷第三十三頁，即
      九十一年四月二十三日庭訊），嗣於下一次庭期時，於本院答稱：上個月的時
      候，丁○○說要拿行照給伊，但伊沒有拿到（見本院卷第四十三頁，即九十一
      年五月十四日庭訊），則倘丁○○確實有將前開機車借予被告，被告因此確實
      有向丁○○索取機車行照，被告焉會於前後二次庭訊中，做出兩種無法相容之
      答辯？故堪認其所辯乃臨訟杜撰之詞。
  ３、證人丁○○雖於本院證稱：伊於九十年時，與被告一起工作，當時那輛機車壞
      了，伊有和被告說如果能將車子修好，就把車子給他用。該機車是住在花蓮縣
      壽豐鄉的戊○○借伊的，在九十年十一月份時，伊還曾於騎該機車時，被新城
      分局的警員攔檢，當時都沒有問題。戊○○有將該機車的行照交給伊，被告要
      來開庭時，伊有說要將行照交給他云云（見本院卷第一百七十三頁至第一百七
      十五頁），並當庭庭呈行照一份，惟查：
   (1) 證人丁○○庭呈之行照經核閱後，與本案失竊機車資料不符，非屬該機車之行
      照，則倘確有證人丁○○所證情事，丁○○焉會向戊○○索取一份與本案失竊
      機車無關之行照而不加聞問？
   (2) 再經本院函詢花蓮縣政府有關前開機車於九十年及九十一年間，有無被告、丁○○或戊○○因違規遭警舉發之紀錄，其函覆結果除有被告於九十一年一月十
      五日晚間十時五十分許為警查獲之該次紀錄外，別無其餘紀錄（見本院卷第二
      百十八頁、第二百十九頁），則倘證人丁○○前開所證曾遭攔檢乙詞為真，則
      其既無該機車之行照，焉會俱無任何罰單之紀錄？
   (3) 又據證人丁○○所證，該機車既係其向友人戊○○所借，則其如何能承諾被告
      若把機車修好，該車即給被告用？此亦與常理不符。
   (4) 再證人癸○○於本院中證稱：丁○○是搭建餐廳的臨時工，和被告一起來的，
      但伊和他不熟。伊在蓋餐廳期間看到被告在騎前開失竊機車，被告都將車子放
      在餐廳後面，大約有二個月的時間，伊沒有看過其他人騎這輛車子，也沒有看
      到被告有其他的交通工具等語（見偵卷第十三頁、本院卷第七十二頁）；證人
      即於癸○○餐廳工作之辛○○證稱：伊有看過被告騎乘前開失竊機車大約二個
      月的時間，沒有其他人在騎，被告都是將該機車放在餐廳後面的空地，伊沒有
      看過餐廳其他員工騎過那輛機車等語（見偵卷第十一頁、本院卷第七十三頁）
      ，足證前開機車於九十年十一月六日失竊後，上揭二位證人都僅見過被告騎乘
      該車，並未於被告騎乘之前，看過丁○○或其餘人使用過該車。
   (5) 綜上所述，證人丁○○雖於本院做出與被告所辯相同之證述，然其所證有諸多
      不合情理及與事實不符之處，堪認其係為迴護被告，始做出附和被告之詞，所
      證難以憑信。
  ４、綜上諸點所述，前開機車於九十年十一月六日失竊，被告既自同年十一月初開
      始騎乘前開機車，核與證人癸○○、辛○○所述相符，其所辯該機車是丁○○
      借用的乙節，顯係事後卸責之詞，足證被告否認前揭竊取機車之犯行，亦無可
      採，自堪認其確於如事實欄所述之時間及地點，竊取前開機車無疑。
（三）茲就前開事實（二）部分論述之：
  １、經本院隔離訊問證人子○○、甲○○及己○○，子○○證稱：伊那天在己○○
      的廢棄物解體廠內另外一邊工作，發現有一個年輕人與甲○○在門口交談，但
      因為解體廠很大，當時又是傍晚，伊看不清楚那位年輕人是誰，後來他們就將
      前開失竊之小貨車推進來等語（見本院卷第二百八十九頁）；甲○○證稱：當
      時伊人在廢棄物解體廠內搭鐵皮屋，被告叫伊下去，說前開失竊之小貨車故障
      ，要放在這裡等語（見本院卷第二百九十一頁）；己○○證稱：前開失竊的小
貨車進來工廠那天，伊在吉安鄉鄉公所的清潔隊，是回來後，甲○○才告知被
      告將車子放在工廠的事等語（見本院卷第二百九十四頁），俱指無被告所辯情
      事，證人己○○並提出寄放證明乙紙，以證明確為被告將前開小貨車寄放於其
      工廠內。經核閱該寄放證明（見本院卷第三百零一頁），其上載有「本人庚○○（多多）於三月二日下午，三點左右，駕駛一部藍色自小貨車，因故障，暫
      放於花蓮縣吉安鄉○○○街六百零二號之一」等字樣，並經被告庚○○及證人
      甲○○分別簽署姓名於其上，被告就該寄放證明雖另辯稱：因為之前答應己○○要將事情扛下來，而且警察訊問當天伊有事情一定要走，所以才在警局說事
      情是伊做的，但後來伊無法出警局，所以才說出實情，前開寄放證明是事後己○○怕伊不講信用，找伊簽的證明等語（見本院卷第二百九十七頁），惟被告
      自警局翻供後，俱做相同之答辯，則其嗣後又焉需如其所述應己○○之要求，
      簽立該紙寄放證明？被告此部分所辯悖於常理，堪認證人子○○、甲○○及己○○所證較為可採。
  ２、本院再就被告前開所辯，分別訊問被告，及子○○、甲○○、己○○有關己○○之工作車外觀如何問題，子○○、甲○○、己○○於隔離訊問中，俱回答：
      整個工廠內只有一台吊車，該車的車頭是白色，車斗是綠色，上面有一個夾子
      等語（見本院卷第二百九十頁、第二百九十三頁、第二百九十七頁），被告則
      回答：該車是吊車，外觀是白色的車頭、藍色的車斗，還有一個類似怪手的夾
      子等語（見本院卷第一百七十七頁），則倘被告前開所辯為真，其應能正確陳
      述己○○車子的外觀，焉會所證與事實不符？
  ３、再就常理推斷，一般從事收購廢棄車輛者，因職業關係常有收受贓物之風險，
      且收購一台車報給環保局的利潤約僅為一千元，故均會於收受車輛前，請車主
      簽立證明，並以私人電腦立即連線於監理站，查詢所收車輛是否為失竊車，而
      本件失竊小貨車車主丙○○，係於九十一年一月十四日報案，且該車被查獲時
      ，車牌亦懸掛於車前，此有照片十四幀在卷可稽（見警卷第七十四頁至第八十
      頁），證人己○○焉會如被告所辯，於九十一年三月二日未加查詢是否為贓車
      ，即將該車吊走？或明知該車為贓車，卻甘冒收受贓物之風險，而僅賺取一千
      元之對價，嗣後又不儘速解體該車以滅跡？故被告所辯實不合情理，堪認證人
  己○○確係應被告寄放該小貨車之請求，始未就該車之來歷加以查詢。
  ４、末經本院傳訊證人壬○○結果，其證稱：伊有和被告一起去找過己○○一次，
      但因為伊只有進去己○○的屋子一下子就出去了，所以不太清楚他們談話的內
      容，只知道好像是有關贓車是誰的，及開庭的事等語（見本院卷第三百三十頁
      ），無從證明被告所辯之真偽；又證人癸○○於警訊中證稱：當時甲○○聯絡
      伊找被告出來，甲○○的說法是「因被告放於己○○工廠內的自小貨車已經出
      事了」，被告聽到伊傳的話後，沒有表示任何意見，至於被告於警局中說己○○與子○○、甲○○去花蓮縣和平鄉大濁水橋下吊車的事，伊不在場，並不知
      情等語（見警卷第六十頁、第六十一頁），亦與被告首開所辯不符，足證被告
      所辯不實。
  ５、綜上所述，被告此部分所辯亦不足採，其確有於事實欄所述之時間、地點竊取
      上開小貨車之犯行堪以認定，應同與前開竊取機車之犯行予以依法論科。
二、核被告所為，係犯刑法第三百二十條第一項之竊盜罪。被告前後二次犯行，時間
    緊接，方法相同，觸犯構成要件相同之罪名，顯係基於概括犯意反覆為之，應依
    連續犯規定論以一罪，並依法加重其刑。被告係於九十年十一月六日上午某時，
    在花蓮縣花蓮市○○○街路口，竊取車號ＤＥＹ－七五二號輕型機車，業如前述
    ，公訴人誤認被告係於九十一年一月十五日晚間十時三十分許，始在花蓮縣秀林
    鄉和平村和平二百零八之十三號前，竊取該機車，尚有未洽，併此敘明。爰審酌
    被告犯罪之動機、手段、犯後始終託詞矯飾其行，甚至欲將刑責牽連至不知情之
    第三人之犯後態度，復審酌被告素行良好，並無前科，現有八歲之女兒待其扶養
    ，並已覓得穩定工作等一切情狀，量處如主文所示之刑，並諭知易科罰金之折算
    標準。
據上論斷，應依刑事訴訟法第二百九十九條第一項前段，刑法第五十六條、第三百二
十條第一項、第四十一條第一項前段，罰金罰鍰提高標準條例第一條前段、第二條之
規定，判決如主文。
本案經檢察官李子春到庭執行職務
中      華      民      國    九十二    年     三     月      二十      日
                              臺灣花蓮地方法院刑事庭
                                  審判長法官  賴淳良
                                        法官  陳世榑
                                        法官  鄭光婷
右正本證明與原本無異。
如對本判決不服，應於送達後十日內，向本院提出上訴狀。（應抄附繕本）告訴人或
被害人如對於本判決不服者，應具備理由請求檢察官上訴，其上訴期間之計算係以檢
察官收受判決正本之日期為準。
                                  法院書記官
中      華      民      國    九十二    年     三     月     二十一     日
附錄本判決論罪之法律條文：
刑法第三百二十條第一項：
意圖為自己或第三人不法之所有，而竊取他人之動產者，為竊盜罪，處五年以下有期
徒刑、拘役或五百元以下罰金。


司法院資訊處製作；財團法人民間司法改革基金會備份。
